【裁判字號】    98,簡上,44
【裁判日期】    980519
【裁判案由】    詐欺
【裁判全文】
臺灣基隆地方法院刑事判決              98年度簡上字第44號
上  訴  人
即  被  告  丙○○
上列上訴人即被告因詐欺案件，不服本院基隆簡易庭中華民國97
年12月23日97年度基簡字第1597號第一審簡易判決（原聲請簡易
判決處刑案號：97年度偵字第4440號）提起上訴暨移送併案審理
（臺灣臺北地方法院檢察署98年度偵字第1943號），本院管轄之
第二審合議庭判決如下：
    主  文
上訴駁回。
    事  實
一、丙○○於民國97年9 月間，透過報紙分類廣告所載之聯絡電
    話，與真實姓名、年籍不詳之成年男子聯絡，約定出售帳戶
    可得新台幣（下同）3000元之代價，其明知金融機構帳戶為
    個人信用之表徵，且申請開立金融帳戶並無任何特殊限制，
    任何人只要有些許款項，均可自行至不同金融機構申請開立
    多數帳戶使用，並預見將自己所有之帳戶存摺、提款卡及密
    碼交付他人使用，可能因此供不法詐騙份子利用以詐術使他
    人將款項匯入後，再予提領使用，因而幫助他人從事詐欺取
    財之目的，竟為圖不法利得，基於幫助他人詐欺取財之不確
    定故意，於97年9 月中旬某日，在基隆市火車站前，將其設
    於臺灣中小企業銀行建國分行帳號00000000000 號之存摺、
    提款卡及密碼，售與姓名、年籍不詳之詐欺集團成員使用。
    嗣該詐騙集團成員，於97年9 月16日晚上8 時16分許，撥打
    電話與甲○○佯稱：之前在東森購物，因轉帳時操作錯誤，
    變成分期付款，若要取消，就需依照指示重新操作云云。致
    甲○○不疑有他，遂依指示操作而匯款29979 元至丙○○上
    揭帳戶內。嗣因甲○○發覺有異，並報警循線查悉上情。
二、案經基隆市警察局第二分局報請臺灣基隆地方法院檢察署檢
    察官偵查後聲請以簡易判決處刑暨臺灣臺北地方法院檢察署
    檢察官偵查後移送併案審理。
    理  由
壹、證據能力部分
一、按被告以外之人於審判外之言詞或書面陳述，除法律有規定
    者外，不得作為證據；又被告以外之人於審判外之陳述，雖
    不符合刑事訴訟法第159 條之1 至第159 條之4 之規定，而
    經當事人於審判程序同意作為證據，法院審酌該言詞陳述或
    書面陳述作成時之情況，認為適當者，亦得為證據，而當事
    人、代理人或辯護人於法院調查證據時，知有上開不得為證
    據之情形，而未於言詞辯論終結前聲明異議者，視有前項之
    同意，刑事訴訟法第159 條第1 項及第159 條之5 分別定有
    明文。本件被害人甲○○於警詢中所為之陳述，雖屬被告以
    外之人於審判外之言詞陳述，然經本院於審判程序提示予上
    訴人即被告並告以要旨，經被告表示無意見，且未聲明異議
    ，又本院審酌被害人甲○○警詢筆錄之記載，並無不正取供
    之情事，且其於警詢時並無具結之可能，是就該審判外言詞
    陳述作成時之情況，應認為適當，依前揭法條意旨，得援為
    本案證據。
二、被告前向臺灣中小企業銀行建國分行帳號00000000000 號之
    基本資料、交易明細資料，被害人甲○○轉匯之自動櫃員機
    交易明細表，均與本案事實具有自然關聯性，復屬書證性質
    ，且查無事證足認有違背法定程序或經偽造、變造所取得之
    情事，應得認屬刑事訴訟法第159 條之4 第2 款之業務上文
    書，且被告對此部分之證據能力亦不爭執，是堪認均有證據
    能力。
貳、實體部分
一、訊據上訴人即被告丙○○於固坦承於上揭時、地提供其申設
    之臺灣中小企業銀行建國分行帳號00000000000 號之存摺、
    金融卡及密碼予他人之事實，惟矢口否認有幫助詐欺取財犯
    行，辯稱：伊不知道對方是詐欺集團成員，伊如果知道，就
    不會出售帳戶，伊願意將債權憑證轉讓予被害人，符合免刑
    判決之要件云云。經查：上開臺灣中小企業銀行建國分行帳
    號之存摺係被告所開立，且於97年9 月中旬某日將該帳戶存
    摺、提款卡及密碼提供與真實姓名、年籍均不詳之成年人使
    用，業據被告所供承不諱，復有臺灣中小企業銀行建國分行
    97 年11 月27日97建國字第0819700712號函暨後附被告之開
    戶基本資料在卷可稽。另證人即被害人甲○○如何遭詐騙集
    團成員以上揭方式詐騙，而依指示將上述款項匯款至被告所
    有上開帳戶，業據證人甲○○於警詢中證述綦詳，並有卷附
    中華郵政公司自動櫃員機儲戶交易明細表1 紙及臺灣中小企
    業銀行建國分行上揭帳戶交易資料1 份在卷可稽。而按有犯
    罪意圖者，非有正當理由，竟徵求他人提供帳戶，客觀上可
    預見其目的，係供為某筆資金之存入，後再行領出之用，且
    該筆資金之存入及提領過程係有意隱瞞其流程及行為人身分
    曝光之用意，一般人本於一般認知能力均易於瞭解，最高法
    院93年度臺上字第31號判決意旨可資參照。又者，金融存款
    帳戶，事關存戶個人財產權益之保障，與存戶之印鑑章、金
    融卡結合，其專屬性、私密性更形提高，除非本人或與本人
    具密切之關係者，難認有何理由可自由流通使用該存摺、金
    融卡、印章及密碼，一般人亦均有應妥為保管，恆係吾人日
    常生活經驗與事理。準此，被告為成年人，曾任職清潔工、
    電梯研發工程師、保全人員等工作，對社會環境有相當接觸
    ，就金融存款帳戶之管理應有相當認識及生活經驗，然被告
    竟甘冒存摺、金融卡遭有心人士作為犯罪工具利用之危險，
    甚將密碼同時率行交付與真實姓名年籍不詳之成年人使用，
    核與一般人管理金融帳戶常情有悖，自可預見係供隱瞞其資
    金流程及行為人身分，以從事詐欺犯罪使用，作為詐欺取財
    收取被害人匯入款項之帳戶無誤。是以，被告於交付前開帳
    戶與該詐騙集團後，被害人甲○○遭詐騙29979 元，顯不違
    背被告之本意，而具有幫助該詐騙集團實行詐欺犯罪之幫助
    故意。況被告於本院準備程序中供述伊不知道對方收購帳戶
    之目的為何，伊當時沒有問等語，而成年人申辦帳戶並無設
    限，屬輕而易舉之事，被告於此際當得識有不法目的，自應
    詳加質問用途為何，焉有不加詢問逕將攸關個人信用及隱私
    之金融帳戶交付他人之理，是被告不思及可供作為匯入被害
    人之款項使用，恣意交付與該詐騙集團使用，堪認其客觀上
    有幫助詐欺取財之事實，主觀上亦有幫助詐欺取財不確定之
    故意。至被告供陳其有認知障礙、焦慮症、梅尼爾症等語，
    然被告於警詢及檢察官訊問時，均能清楚供述其交付帳戶相
    關細節，此有警詢筆錄、偵訊筆錄附卷可佐；又參以被告於
    本院準備程序中自承：伊看報刊廣告，其上載「簿子」，伊
    即依報載號碼打過去，並留下伊之手機號碼，後來對方回電
    自稱是公司專員，伊絕對不會為了3000元賣帳戶給詐欺集團
    ，不然事發後會查到伊身上等語，可知被告當時猶能判斷「
    簿子」之意並思及販賣帳戶是否會遭刑事訴追一事，顯然其
    對於外界事務之查覺、判斷能力並未顯著減損，而無陷於精
    神耗弱或心神喪失之程度甚明。是被告雖提出長庚紀念醫院
    之藥袋供參，仍殊難遽以被告患有前揭病狀，而認定被告行
    為時之精神狀況達精神耗若或心神喪失之情事，自不逕採為
    有利於被告之認定。綜上，本件事證明確，被告犯行堪予認
    定。
二、按幫助犯之成立，主觀上行為人須有幫助故意，客觀上須有
    幫助行為，意即需對於犯罪與正犯有共同之認識，而以幫助
    之意思，對於正犯資以助力，而未參與實施犯罪之行為者而
    言，最高法院75年度臺上字第1509號、88年度臺上字第1270
    號判決意旨可資參照。本件被告提供贓款匯入、提領之帳戶
    ，僅係就他人之詐欺取財犯行提供助力，屬構成要件以外之
    行為，復查無可認與詐欺集團成員有犯意聯絡、行為分擔情
    事，應論以幫助犯。是核被告所為，係犯刑法第30條第1 項
    、第339 條第1 項之幫助詐欺取財罪。被告基於幫助之犯意
    為上開犯行，為幫助犯，爰依刑法第30條第2 項之規定，按
    正犯之刑減輕之。至臺灣臺北地方法院檢察署檢察官以98年
    4 月6 日北檢玲昃98偵1943字第22509 號函移送併辦之犯罪
    事實，與檢察官聲請簡易判決處刑之犯罪事實相同，本院自
    應依法併與審理，附此敘明。原審適用刑事訴訟法第449 條
    第1 項前段、第454 條第2 項，刑法第30條、第339 條第1
    項、第41條第1 項前段，刑法施行法第1 條之1 ，並審酌被
    告提供設立之金融機構帳戶予他人作為詐欺取財之工具，所
    為嚴重影響社會秩序安全，並參酌被告僅提供1 個帳戶資料
    、被害人人數、被害人受詐騙金額，暨被告犯後態度等一切
    情狀，量處如被告有期徒刑2 月，並諭知易科罰金之折算標
    準，其認事用法並無違誤，量刑亦屬恰當，且核無情節輕微
    ，顯可憫恕，認依刑法第59條規定減輕其刑仍嫌過重，得免
    除其刑之情事，應予維持，被告上訴指摘原審簡易判決不當
    ，為無理由，應予駁回。
據上論斷，應依刑事訴訟法第455 條之1 第1 項、第3 項、第36
8條，判決如主文。
本案經檢察官乙○○到庭執行職務。
中    華    民    國    98    年    5     月    19    日
                  刑事第二庭審判長法  官  陳志祥
                                  法  官  陳伯厚
                                  法  官  黃梅淑
以上正本證明與原本無異。
本件判決不得上訴。
中    華    民    國    98    年    5     月    19    日
                                  書記官  盧鏡合
附錄所犯法條：
刑法第339條第1項
意圖為自己或第三人不法之所有，以詐術使人將本人或第三人之
物交付者，處5年以下有期徒刑、拘役或科或併科1千元以下罰金
。


司法院資訊處製作；財團法人民間司法改革基金會備份。
